【裁判字號】    98,訴,780
【裁判日期】    980402
【裁判案由】    毒品危害防制條例
【裁判全文】
臺灣臺中地方法院刑事判決               98年度訴字第780號
公  訴  人  臺灣臺中地方法院檢察署檢察官
被      告  甲○○
上列被告因毒品危害防制條例案件，經檢察官提起公訴（98年度
毒偵字第404號），本院判決如下：
    主    文
甲○○施用第一級毒品，累犯，處有期徒刑玖月，扣案毒品貳包
（一包送驗淨重零點玖零伍貳公克，驗餘淨重零點捌玖捌伍公克
，一包送驗淨重零點零伍玖捌公克，驗餘淨重零點零伍肆零公克
）沒收銷燬，包裝袋貳個沒收；又施用第二級毒品，累犯，處有
期徒刑柒月；應執行有期徒刑壹年貳月，扣案毒品貳包（一包送
驗淨重零點玖零伍貳公克，驗餘淨重零點捌玖捌伍公克，一包送
驗淨重零點零伍玖捌公克，驗餘淨重零點零伍肆零公克）沒收銷
燬，包裝袋貳個沒收。
    事    實
一、甲○○前因施用毒品案件，先後經依法院裁定送觀察勒戒後
    ，均認無繼續施用毒品傾向，由檢察官分別以87年度偵字第
    11423號及87年度偵字第21539號為不起訴處分確定。於民國
    87年及91年間，又因施用毒品案件，先後經法院裁定強制戒
    治令入戒治處所，分別於89年3月11日、92年7月11日期滿執
    行完畢；其刑罰部分，則經法院分別判處有期徒刑3月、6月
    、8月確定。於96年間，再因施用毒品、竊盜案件，經法院
    分別判處有期徒刑8月及7月確定，嗣並定其應執行刑有期徒
    刑1年2月，於97年11月30日縮刑期滿執行完畢。詎仍不知悔
    改，復基於施用第一、二級毒品之犯意，於98年1月21日19
    時許為警查獲採尿前往前回溯96小時內某時，在不詳處所，
    以不詳方式，分別施用第一級毒品海洛因及第二級毒品甲基
    安非他命各1次。嗣為警於98年1月21日19時許，持臺灣臺中
    地方法院所核發之搜索票，在上址查獲，並扣得海洛因2包
    （毛重1.85公克）。
二、案經臺中縣警察局清水分局報請臺灣臺中地方法院檢察署檢
    察官偵查起訴。
    理    由
一、訊據被告甲○○坦承有前揭犯行，被告於前揭時地為警查獲
    後所採集之尿液，經送中山醫學大學附設醫院檢驗科藥物檢
    測中心檢驗結果，其尿液呈甲基安非他命及嗎啡之陽性反應
    ，此有中山醫學大學附設醫院檢驗科藥物檢測中心檢驗結果
    乙紙附卷可稽。此外，復有第一級毒品海洛因2包（毛重1.8
    5公克）扣案可資佐證，且經檢驗結果扣案毒品確含有海洛
    因成分，行政院衛生署草屯療養院鑑驗書在卷可按，其施用
    第一、二級毒品之犯行，應堪認定。次按92年7月9日新修正
    之毒品危害防制條例就施用毒品者，祇於「初犯」及「5年
    後再犯」2種情形，有其追訴條件之限制，即須於初犯經觀
    察、勒戒或強制戒治釋放後，5年內均無施用毒品之行為，
    始能認其前所實施之觀察、勒戒或強制戒治已足遮斷毒癮，
    而得於5年後再犯時，再予適用初犯之規定，重行觀察、勒
    戒等程序。倘5年內已經再犯，被依法追訴處罰，縱其第3次
    （或第3次以上）施用毒品之時間在初犯釋放5年以後，即與
    「5年後再犯」之情形有別，且因已於「5年內再犯」，顯見
    其再犯率甚高，原實施觀察、勒戒或強制戒治，已無法收其
    實效，而無5年戒斷期之存在，自無再經觀察、勒戒及強制
    戒治之必要，應由檢察官逕行起訴，始符新法修正之本旨，
    最高法院95年度第7次及97年度第5次刑事庭會議決議可資參
    照。查被告本次施用海洛因及甲基安非他命之犯行，距前次
    強制戒治執行完畢雖已逾5年，惟被告於該強制戒治執行完
    畢釋放後5年內，曾因施用毒品案件，經法院宣示判決確定
    並執行完畢，已如前述，並有台灣高等法院被告前案紀錄表
    附卷可稽。顯見其並非於觀察、勒戒或強制戒治執行完畢後
    5年內均無任何施用毒品之犯行，揆諸前開說明，被告所為
    本件施用海洛因及甲基安非他命之犯行，即無「初犯」規定
    之適用，自毋須再重新施予觀察勒戒之處遇程序，而應直接
    訴追處罰。
二、核被告甲○○所為，係犯毒品危害防制條例第10條第1項、
    第2項之施用第一級，及第二級毒品罪。被告持有毒品進而
    施用，其持有之低度行為，應為施用之高度行為所吸收，不
    另論罪。又被告前因施用毒品、竊盜案件，經判處有期徒刑
    8月及7月確定，嗣並定其應執行刑有期徒刑1年2月，於97年
    11月30日縮刑期滿執行完畢，有前揭紀錄表附卷可稽，其於
    有期徒刑執行完畢後，5年以內故意再犯有期徒刑以上之本
    罪，為累犯，依刑法第47條第1項規定加重其刑，被告所犯
    上開二罪，犯意各別，罪名不同，應分論併罰。爰審酌被告
    素行不佳、犯罪動機、施用數量、所生損害及犯後坦承認罪
    等一切情狀，量處如主文所示之刑，並定其應執行之刑，扣
    案毒品貳包（一包送驗淨重零點玖零伍貳公克，驗餘淨重零
    點捌玖捌伍公克，一包送驗淨重零點零伍玖捌公克，驗餘淨
    重零點零伍肆零公克），依毒品危害防制條例第18條第1項
    前段規定沒收銷燬，前揭毒品包裝袋貳個，係被告所有供犯
    罪所用之物，業據被告供明在卷，依刑法第38條第1項第2款
    規定沒收。
三、據上論斷，應依刑事訴訟法第二百七十三條之一第一項、第
    二百九十九條第一項前段，毒品危害防制條例第十條第一項
    、第十八條第一項前段、第二項、第十八條第一項前段，刑
    法第十一條、第四十七條第一項、第五十一條第五款、第三
    十八條第一項第二款，判決如主文。
中    華    民    國    98    年    4     月    2    日
                  刑事第一庭    法  官  林清鈞
以上正本證明與原本無異。
如不服本判決應於收受判決後10日內向本院提出上訴書狀，並應
敘述具體理由；其未敘述上訴理由者，應於上訴期間屆滿後20日
內向本院補提理由書（均須按他造當事人之人數附繕本）「切勿
逕送上級法院」。
                                書記官  陳貴卿
中    華    民    國    98    年    4     月    2    日
附錄論罪科刑法條
毒品危害防制條例第10條
施用第一級毒品者，處 6 月以上 5 年以下有期徒刑。
施用第二級毒品者，處 3 年以下有期徒刑。


司法院資訊處製作；財團法人民間司法改革基金會備份。
